【裁判字號】    98,上訴,381
【裁判日期】    980422
【裁判案由】    毒品危害防制條例
【裁判全文】
臺灣高等法院臺南分院刑事判決
上  訴  人
即  被  告  甲○○
                    戶臺南縣永.
上列上訴人即被告因毒品危害防制條例案件，不服臺灣臺南地方
法院98年度訴字第48號中華民國98年2月24日第一審判決（起訴
案號：臺灣臺南地方法院檢察署97年度毒偵字第3132號），提起
上訴，本院判決如下：
    主      文
上訴駁回。
    事      實
一、甲○○前因施用毒品案件，經臺灣高雄地方法院以88年度毒
    聲字第8091號裁定觀察勒戒及以88年度毒聲字第8739號裁定
    施以強制戒治後，因繼續施用毒品傾向，經該院以89年度毒
    聲字第3499號裁定停止戒治，所餘戒治期間交付保護管束，
    於民國（下同）89年5月15日停止戒治出所並交付保護管束
    ，於89年11月24日保護管束期滿未經撤銷，視為強制戒治期
    滿，經臺灣高雄地方法院檢察署檢察官於89年12月11日以89
    年度戒毒偵字第1332號為不訴處分確定。嗣甲○○又因施用
    毒品案件，經臺灣高雄地方法院於95年7月31日以94年度訴
    字第4372號判決判處應執行有期徒刑1年5月，嗣經該院以96
    年度聲減字第2774號裁定減為應執行有期徒刑8月又15日確
    定，甫於96年9月9日執行完畢。詎甲○○仍無法戒除毒癮，
    復於97年11月26日下午9時許，在其位於高雄縣湖內鄉○○
    路○段70巷3號居處內，施用第一級毒品海洛因1次。嗣為警
    於同年11月27日中午12時45分許，在台南市○○路與健康路
    口查獲，扣得其所有之海洛因1小包（驗餘淨重0.409公克）
    。
二、案經台南市警察局第三分局報請臺灣臺南地方法院檢察署檢
    察官偵查起訴。
    理      由
壹、程序方面：
    按除被告所犯為死刑、無期徒刑、最輕本刑為3年以上有期
    徒刑之罪或高等法院管轄第一審案件者外，於法院行準備程
    序進行中，被告先就被訴事實為有罪之陳述時，審判長得告
    知被告簡式審判程序之旨，並聽取當事人、代理人、辯護人
    及輔佐人之意見後，裁定進行簡式審判程序，刑事訴訟法第
    273條之1第1項及284條之1分別定有明文。本件被告被訴毒
    品危害防治條例第10條第1項之罪，乃除死刑、無期徒刑、
    最輕本刑為3年以上有期徒刑以外之罪，亦為刑事訴訟法第
    376條第2款之罪之案件，其於本院審理中就被訴事實為有罪
    之陳述，經告知簡式審判程序之旨，並聽取公訴人、被告之
    意見後，本院認為適宜進行簡式審判程序，依刑事訴訟法第
    27 3條之2、第159條第2項之規定，不適用傳聞法則有關限
    制證據能力之相關規定，合先敘明。
貳、實體方面：
一、上揭犯罪事實，業據上訴人即被告於原審及本院審理自白，
    並有臺南市警察局第三分局搜索扣押筆錄、扣押物品目錄表
    、偵辦甲○○涉嫌毒品危害防制條例案送驗尿液及年籍對照
    表、詮昕科技股份有限公司尿液檢驗報告書及經警所扣得被
    告甲○○所有之海洛因1小包（驗餘淨重零點肆零玖公克）
    等可證，因此被告甲○○自白核與事實相符，自可採為證據
    。
二、按觀察、勒戒或強制戒治執行完畢後，5年以內再犯毒品危
    害防制條例第10條之罪者，檢察官應依法追訴，同條例第23
    條第2項定有明文。查被告曾前因施用毒品案件，經臺灣高
    雄地方法院裁定觀察、勒戒及強制戒治後，認無繼續施用傾
    向，經該院以89年度毒聲字第3499號裁定停止戒治，所餘戒
    治期間交付保護管束，於89年5月15日停止戒治出所並交付
    保護管束，於89年11月24日保護管束期滿未經撤銷，視為強
    制戒治期滿，嗣甲○○又因施用毒品案件，經臺灣高雄地方
    法院於95年7月31日以94年度訴字第4372號判決判處應執行
    有期徒刑1年5月，嗣經該院以96年度聲減字第2774號裁定減
    為應執行有期徒刑8月又15日確定，甫於96年9月9日執行完
    畢。詎甲○○仍無法戒除毒癮，復於97年11月26日下午9時
    許，在其位於高雄縣湖內鄉○○路○段70巷3號居處內，施用
    第一級毒品海洛因1次。有臺灣高等法院被告前案紀錄表及
    臺灣臺南地方法院檢察署刑案資料查註紀錄表各1件在卷可
    憑，揆之上述規定，即應依法追訴、審理。
三、按海洛因係由嗎啡經化學合成而製得，經注射進入人體後，
    因代謝而分解又生成嗎啡，因此施打海洛因後，由尿液檢驗
    結果仍為嗎啡反應，核屬科學上正常合理現象，此有行政院
    衛生署管制藥品管理局95年6月29日管檢字第0950007080號
    函文可參。經查，被告同意員警採集尿液送驗、先以酵素免
    疫分析法（EIA）進行篩檢，再以氣相層析質譜儀（GC/MS）
    確認結果，呈嗎啡、可待因陽性反應，此有詮昕科技股份有
    限公司97年12月11日出具之濫用藥物尿液檢驗報告1份附卷
    可稽。故被告自白施用第一級毒品海洛因之情，核與上開檢
    驗結果相符，其罪證明確，上開犯行堪予認定。
四、核被告所為，係違反毒品危害防制條例第10條第1項之施用
    第一級毒品罪。其持有第一級毒品之低度行為，為進而施用
    之高度行為所吸收，不另論罪。被告有犯罪事實欄所示之前
    科紀錄及徒刑執行等情，有臺灣高等法院被告前案紀錄表在
    案可憑，其於5年以內故意再犯本件有期徒刑以上之罪，為
    累犯，應依刑法第47條第1項規定，加重其刑。檢察官漏未
    論及於此，尚有未洽。
五、因而原審適用毒品危害防制條例第10條第1項、第18條第1項
    前段，刑法第11條前段、第38條第1項第2款、第47條第1項
    之規定，並審酌被告曾因施用毒品案件，經觀察勒戒、強制
    戒治及科刑之處罰，此有上開刑案資料足參，仍未戒除毒癮
    ，復犯本件施用第一級毒品之犯行，顯見其無悔改之意，意
    志不堅，惟念其施用毒品之犯行乃自戕一己之身體健康，尚
    未害及他人，犯罪後復坦承犯行，態度良好等一切情狀，量
    處有期徒刑八月，以資懲戒。又以查獲之第一級毒品海洛因
    ，不問屬於犯人與否，應沒收銷燬之，毒品危害防制條例第
    18條第1項前段定有明文。本件扣案疑似第一級毒品海洛因1
    包（不含袋驗餘淨重為0.409公克），經高雄市立凱旋醫院
    以化學呈色法及氣相層析質譜儀分析法鑑定結果，確含第一
    級毒品海洛因之成分，此有臺南市警察局第三分局搜索扣押
    筆錄、扣押物品目錄表、查獲毒品危害防制條例案毒品初步
    檢驗報告單各1紙、扣案第一級毒品海洛因1包照片2幀、高
    雄市立凱旋醫院濫用藥物成品檢驗鑑定書1紙在卷可佐，足
    徵該扣案物係屬毒品危害防制條例第2條第2項第1款所列之
    第一級毒品無訛，應依毒品危害防制條例第18條第1項前段
    之規定沒收。至於因鑑定而耗損部分，即無庸再予沒收銷燬
    。而其空包裝袋1個，既可與毒品析離，且為被告所有便於
    攜帶及供其施用第一級毒品海洛因之用，爰依刑法第38條第
    1項第2款宣告沒收之等情。本院經核其認事用法，均無不當
    ，量刑亦稱妥適。被告上訴意旨，認原審量刑過重云云，為
    無理由，應予駁回。
據上論結，應依刑事訴訟法第368條，判決如主文。
本案經檢察官李傳來到庭執行職務。
中    華    民    國    98    年    4     月    22    日
                  刑事第五庭    審判長法  官  楊明章
                                      法  官  戴勝利
                                      法  官  顏基典
以上正本證明與原本無異。
如不服本判決應於收受送達後10日內向本院提出上訴書狀，其未
敘述上訴理由者，並得於提起上訴後10日內向本院補提理由書（
均須按他造當事人之人數附繕本）「切勿逕送上級法院」。
                                      書記官  呂嘉文
中    華    民    國    98    年    4     月    22    日
【附錄】本判決論罪科刑法條：
毒品危害防制條例第10條第1項
施用第一級毒品者，處 6 月以上 5 年以下有期徒刑。


司法院資訊處製作；財團法人民間司法改革基金會備份。
